臺灣臺中地方法院刑事判決　　　　　　　　　　　　九十二年度易字第二九八一號
　　公　訴　人　臺灣臺中地方法院檢察署檢察官
　　被　　　告　甲○○
右列被告因違反電子遊戲場業管理條例等案件，經檢察官聲請以簡易判決處刑（九十
二年度偵字第一四二九號），嗣經本院簡易庭認不宜簡易判決處刑，簽請移由刑事
普通庭依通常程序審理，經本院合議庭裁定，由受命法官依法獨任進行簡式審判程序
判決如左：
    主  文
甲○○共同違反未依電子遊戲場業管理條例規定辦理營利事業登記者，不得經營電子
遊戲場業之規定，而經營電子遊戲場業，處拘役貳拾日，如易科罰金，以參佰元折算
壹日。
扣案之電子遊戲機具壹台（含ＩＣ電路板）、賭資新台幣貳仟柒佰肆拾元，均沒收。
    事  實
一、甲○○明知未依電子遊戲場管理條例規定，辦理營利事業登記證，不得經營電子
    遊戲場業，竟未依該條例規定辦理營利事業登記，竟自民國（下同）九十二年七
    月十一日起，提供其台中縣大甲鎮○○路○段三二一號「金錢豹檳榔攤」之公眾
    得出入之場所，予有共同基於意圖營利犯意聯絡之不詳姓名年籍綽號「阿明」之
    成年男子寄放擺設電子遊戲機具小瑪莉之變異體「頑皮豹」（含ＩＣ電路板）一
    台，藉以經營電子遊戲場業務，供不特定之人賭博把玩，其賭博方法為賭客每次
    投入新台幣（下同）十元硬幣押注，押中可得五至二十三倍不等之彩金；如未押
    中時，則投入之硬幣由機具沒入，悉歸甲○○與「阿明」等寄台者贏得；甲○○
    與「阿明」則約定五五分帳之方式牟利。嗣於同年七月十三日十六時十分許，為
    警於上址查獲，並扣得前揭電子遊戲機具（含ＩＣ電路板）一台，及機台內之賭
    資現金二千七百四十元整。
二、案經臺中縣警察局大甲分局報請臺灣臺中地方法院檢察署檢察官偵查後，聲請以
    簡易判決處刑，嗣經本院簡易庭簽請認宜適用通常程序審理。
    理  由
一、按除被告所犯為死刑、無期徒刑、最輕本刑為三年以上有期徒刑之罪或高等法院
    管轄第一審案件者外，於前條第一項程序進行中，被告先就被訴事實為有罪之陳
    述時，審判長得告知被告簡式審判程序之旨，並聽取當事人、代理人、辯護人及
    輔佐人之意見後，裁定進行簡式審判程序，刑事訴訟法第二百七十三條之一第一
    項定有明文。本件被告於準備程序中就被訴事實為有罪之陳述，且經審判長告知
    被告簡式審判程序之旨，及聽取當事人之意見後，裁定進行簡式審判程序，合先
    敘明。
二、訊據被告甲○○對於右揭事實坦承不諱，核與證人李淑玲所證述之情節相符，並
    有扣案如事實欄所載之物及現場相片六幀在卷足資佐證，事證至臻明確，被告甲
    ○○犯行洵堪認定。
三、按電子遊戲場業管理條例於八十九年二月三日經總統公布施行，並自同年月五日
    生效，是該條例生效後，設置以電腦方式操縱，產生或顯示聲光影像、圖案、動
    作之電子遊戲機，供不特定人為益智或娛樂之營利事業（同條例第三條、第四條
    參照），應依電子遊戲場業管理條例第十一條之規定辦理營利事業登記，未依該
    條例辦理營利事業登記者，依同條例第十五條之規定，即不得經營電子遊戲場業
    。又按電子遊藝場業管理條例第一條明示「為管理電子遊戲場業，並維護社會安
    寧，善良風俗、公共安全及國民身心健康，特設定本條例。」是該條例立法目的
    之一即在於管理電子遊戲場業。而所謂電子遊戲場業，依該條例第二條規定，係
    指設置電子遊戲機供不特定人益智娛樂之營利事業。換言之，僅須設置電子遊戲
    機供人娛樂以營利者，即屬電子遊戲場業管理條例所指之電子遊戲場業，其規模
    如何則非所問。再者，依該條例第十六條規定，非電子遊戲場業之其他營利事業
    ，不得就其營業場所，供他人設置電子遊戲機營業，如違反該條規定，依第二十
    八條規定處行為人新台幣十萬元以上五十萬元以下罰鍰，並限期令其改善，是在
    非電子遊戲場業之其他營利事業場所設置電子遊戲機以營利者，仍屬由該條例規
    範之範疇，益徵該條例所指之電子遊戲場業並不專以設置電子遊戲機供人娛樂為
    限，在非電子遊戲場業之其他營利事業場所設置者仍屬之。是如係在自己經營之
    非電子遊戲場業之營業場所，附帶擺設電子遊戲機供人娛樂者，仍屬該條例第三
    條所指之「設置電子遊戲機供不特定人益智娛樂之營利事業」，依該條例第十五
    條規定，仍應辦理營利事業登記後始得營業。換言之，所謂電子遊戲場業，僅須
    有設置電子遊戲機供人為益智娛樂者即屬之（該條例第二條），至其係專以提供
    電子遊戲機供人娛樂或在非電子遊戲場業之營業場所附帶提供電子遊戲機供人娛
    樂，應非所問。從而在非電子遊戲場業之營業場所（如超商、保齡球館等），附
    帶擺設電子遊戲機供人娛樂者，仍須依該條例第十五條規定辦理營利事業登記後
    始得擺設，否則，仍應依該條例二十二條論罰，核先敘明。再按電子遊戲場業管
    理條例所稱電子遊戲機，係指利用電、電子、電腦、機械或其他類似方式操縱，
    以產生或顯示聲光影像、圖案、動作之遊戲機具，或利用上述方式操縱鋼珠或鋼
    片發射之遊樂機具，但未具影像、圖案，僅供兒童騎乘者，不包括在內，電子遊
    戲場業管理條例第十五條、第三條、第四條第一項分別定有明文。雖同條例第四
    條第二項規定電子遊戲機不得有賭博之設計及裝置，並分類為益智類、鋼珠類、
    娛樂類。然此僅係規範電子遊戲機不得有賭博之設計及裝置，並非有賭博之設計
    及裝置即非屬電子遊戲機，此參諸同條例第四條第一項關於電子遊戲機之定義，
    及僅排除未具影像、圖案，僅供兒童騎乘之機種即明。參諸經濟部依電子遊戲場
    業管理條例第四條第三項規定訂定之電子遊戲機分類標準第二條第三款第三目所
    定之娛樂類電子遊戲機係「其操作結果具射倖性，且所得之分數得作為兌換獎品
    之憑証或作為轉押注使用者屬之」，此即與一般所謂「電動賭博機具」特徵相符
    。足見電子遊戲場業管理條例第四條並未認有賭博之設計及裝置之電子遊戲機，
    非屬電子遊戲機。再觀諸電子遊戲場業管理條例第七條所定電子遊戲場業者不得
    陳列、使用未經中央主管機關評鑑分類及公告之電子遊戲機及擅自修改已評鑑分
    類之電子遊戲機。電子遊戲機之機具結構或軟體經修改者，視為新型機種，應即
    依規定申請檢驗及評鑑分類。違反同條例第七條第一項規定者，依同條例第二十
    二條第三項處負責人或行為人新台幣十萬元以上五十萬元以下罰鍰，可知未經中
    央主管機關評鑑分類及公告之電子遊戲機及擅自修改已評鑑分類之電子遊戲機僅
    屬不得陳列、使用之非法電子遊戲機，並非不屬電子遊戲機，其陳列、使用非法
    電子遊戲機業者，亦未被排除而認其非屬電子遊戲場業者。又同條例第二十一條
    更明定電子遊戲場業不得設置電子遊戲場業管理條例施行前已公告查禁之電子遊
    戲機供人娛樂，違反者依同條例第三十五條處罰鍰，並撤銷其公司或營利事業之
    登記或部分登記事項，併將其機具沒入銷燬，其涉有賭博嫌疑者移送司法機關依
    法辦理。益徵有賭博之設計及裝置之遊戲機仍屬電子遊戲場業管理條例所稱之電
    子遊戲機，從而，有賭博之設計及裝置之遊戲機，只要係利用電、電子、電腦、
    機械或其他類似方式操縱，以產生或顯示聲光影像、圖案、動作之遊戲機具，或
    利用上述方式操縱鋼珠或鋼片發射之遊樂機具，且無未具影像、圖案，僅供兒童
    騎乘者之情形，即屬電子遊戲場業管理條例所稱之電子遊戲機，與其是否有賭博
    之設計及裝置無關，電子遊戲場業管理條例並未將有賭博之設計及裝置之遊戲機
    排除在規範之外。又如認賭博性電子遊戲機非屬電子遊戲場業管理條例所稱之電
    子遊戲機，則必產生未依電子遊戲場業管理條例規定辦理營利事業登記之業者設
    置經中央主管機關評鑑分類及公告之電子遊戲機時，應依電子遊戲場業管理條例
    第二十二條論罪科刑，反而設置賭博性電子遊戲機供人賭博時，不得依電子遊戲
    場業管理條例論罪科刑，尤其在刑法第二百六十六條第一項之普通賭博罪時，更
    將產生未依電子遊戲場業管理條例規定辦理營利事業登記之業者設置經中央主管
    機關評鑑分類及公告之電子遊戲機時，應依電子遊戲場業管理條例第二十二條論
    罪科刑（刑責較重），反而設置未經中央主管機關評鑑分類及公告之賭博性電子
    遊戲機供人賭博時，僅依刑法第二百六十六條第一項之普通賭博罪論罪科刑（刑
    責較輕）之不公平現象。
四、核被告甲○○之所為，係犯刑法第二百六十六條第一項之賭博罪（業經公訴人當
    庭追加被告甲○○牽連觸犯刑法第二百六十六條第一項之賭博罪在案），另違反
    電子遊戲場業管理條例第十五條之規定，應依同條例第二十二條論科。被告甲○
    ○與「阿明」二人就上開賭博犯行及違反規定經營電子遊戲場業之犯行，均具有
    犯意之聯絡及行為之分擔，皆為共同正犯。又被告甲○○先後多次賭博犯行，時
    間緊接，犯罪構成要件又復相同，顯係基於概括之犯意為之，為連續犯，爰依刑
    法第五十六條之規定以一罪論，並加重其刑。被告甲○○與「阿明」二人所犯前
    開二罪間，具有方法結果之牽連關係，為牽連犯，應從一重之電子遊戲場業管理
    條例第二十二條之罪處斷。爰審酌被告甲○○犯罪之動機、目的、手段、品行尚
    佳，並無不良前科，此有台灣台中地方法院檢察署刑案資料查註紀錄表一份在卷
    可按、所生危害及犯罪後坦認罪愆，頗具悔意等一切情狀，量處如主文所示之刑
    ，並諭知易科罰金之折算標準，以資懲儆。扣案之電子遊戲機具一台（含ＩＣ電
    路板）、賭資新台幣二千七百四十元，均併依刑法第二百六十六條第二項：當場
    賭博之器具與在賭檯或兌換籌碼處之財物，不問屬於犯人與否，沒收之規定，宣
    告沒收之。
據上論斷，應依刑事訴訟法第四百五十二條、第二百九十九條第一項前段、第二百七
十三條之一第一項、電子遊戲場業管理條例第二十二條、刑法第十一條前段、刑法第
二十八條、第五十六條、第二百六十六條第一項、第五十五條、第四十一條第一項前
段、第二百六十六條第二項、罰金罰鍰提高標準條例第一條前段、第二條，判決如主
文。
中      華      民      國    九十三    年      一      月      九      日
                                        臺灣臺中地方法院刑事第八庭
                                                法  官  洪  俊  誠
右正本證明與原本無異。
如不服本判決，應於判決送達後十日內向本院提出上訴狀，上訴於臺灣高等法院臺中
分院(須附繕本)。
                                                書記官  胡  美  娟
中      華      民      國    九十三    年      一      月      九      日
附錄論罪科刑實體法條文：
電子遊戲場業管理條例第十五條：
未依本條例規定辦理營利事業登記者，不得經營電子遊戲場業。
電子遊戲場業管理條例第二十二條：
違反第十五條規定者，處行為人一年以下有期徒刑、拘役或科或併科新台幣五十萬元
以上二百五十萬元以下罰金。
刑法第二百六十六條：
在公共場所或公眾得出入之場所賭博財物者，處一千元以下罰金。但以供人暫時娛樂
之物為賭者，不在此限。
(罰金部份業經提高十倍為一萬元)
當場賭博之器具與在賭檯或兌換籌碼處之財物，不問屬於犯人與否，沒收之。
